ACORDAO-COMPLETO-2530370

ACÓRDÃO 4983/2022 ATA 30/2022 - PRIMEIRA CÂMARA

VISTOS, relatados e discutidos estes autos de processo de alteração de fundamento legal de aposentadoria de ex-servidor do Senado Federal,
ACORDAM os Ministros do Tribunal de Contas da União, reunidos em sessão da Primeira Câmara, diante das razões expostas pelo relator e com fundamento na Constituição Federal, art. 71, III e IX, na Lei 8.443/1992, arts. 1º, V, e 39, II, e no RE 636.553/RS (tema de repercussão geral 445) em:
9.1. reconhecer o registro tácito da presente concessão;
9.2. determinar à Sefip que dê início ao processo de revisão de ofício da presente concessão, momento no qual deve ser verificada a ocorrência de atualização indevida da parcela dos "quintos".

Pessoal. Aposentadoria. Registro tácito.

Primeira Câmara

Senado Federal.

3. Interessados/Responsáveis:
3.1. Interessado: Antônio Pinto de Matos (XXX.167.031-XX).

13.1. Ministros presentes: Jorge Oliveira (na Presidência) e Benjamin Zymler (Relator).
13.2. Ministros-Substitutos convocados: Marcos Bemquerer Costa e André Luís de Carvalho.
13.3. Ministro-Substituto presente: Augusto Sherman Cavalcanti.

BENJAMIN ZYMLER

Adoto como relatório a bem-lançada instrução a cargo da Secretaria de Fiscalização de Integridade de Atos e Pagamentos de Pessoal e de Benefícios Sociais (Sefip) , acolhida pelo representante do Ministério Público junto ao Tribunal de Contas da União (MPTCU) :
"INTRODUÇÃO
1.	Trata-se do exame do ato de alteração da concessão da aposentadoria de Antônio Pinto de Matos (CPF: XXX.167.031-XX) , servidor do Senado Federal.
2.	O ato em exame foi submetido, para fim de registro, à apreciação do Tribunal de Contas da União (TCU) , de acordo com o art. 71, inciso III, da Constituição Federal. O cadastramento e a disponibilização ao TCU ocorreram por intermédio do Sistema de Apreciação e Registro de Atos de Admissão e Concessões, na forma dos arts. 2º, caput e incisos I a VI, e 4º, caput, da Instrução Normativa - TCU 78/2018.
HISTÓRICO
3.	O ato de alteração em comento, cuja data de vigência é 27/6/1997, foi disponibilizado ao TCU em 28/1/2016.
4.	Em 27/11/2020 (peça 5) , esta Unidade Técnica propôs a legalidade do ato de concessão constante deste feito.
5.	Encaminhados os autos ao Ministério Público (MP/TCU) , o douto parquet, em 28/1/2021, anuiu com a proposta desta Secretaria de Fiscalização (peça 8) .
6.	Em 20/1/2022 (peça 10) , o Ministro Relator exarou despacho conforme transcrito a seguir:
Examina-se ato de alteração de aposentadoria do ex-servidor do Senado Federal Antônio Pinto de Matos, aposentado no cargo de Técnico Legislativo.
A despeito de constar do formulário Sisac 30734703-04-2013-000329-5 (que ora se examina) que o interessado seria da Polícia Legislativa, o formulário Sisac 30734703-04-1997-000161-0, representativo do ato inicial, informa que o sr. Antônio Pinto de Mattos era da área de transporte.
Cotejando-se os formulários 30734703-04-1997-000161-0 e 30734703-04-2013-000329-5, é possível concluir que a alteração de fundamento legal, editada em 2010, mas com vigência em 1997, tinha por propósito a concessão de 5 'quintos' de FC 3 em substituição aos 4/5 de FC 1 inicialmente concedidos, bem assim o deferimento da retribuição parcial pelo exercício de função de confiança, comumente referenciada como 'opção', também relativa ao FC 3.
 Na instrução de peça 5, a Sefip manifestou-se pela legalidade do ato, uma vez que a rubrica 'opção' foi excluída do contracheque atual.
O MPTCU endossou o posicionamento da unidade técnica.
Data maxima venia, é necessário examinar a legalidade da substituição dos 'quintos' de FC 1 por 'quintos' de FC 3, o que não foi feito.
Veja-se que, nos contracheques atuais, há pagamentos de parcela compensatória decorrente do Acórdão 2602/2013-TCU-Plenário, por meio do qual este Tribunal determinou ao Senado Federal que:
'9.2.3 adote as medidas administrativas cabíveis, visando a transformar a parcela referente ao pagamento da incorporação de quintos de FC e a vantagem prevista no art. 193 da Lei 8.112/1990 (FC/opção) concedidas a todos os servidores do Senado Federal (Consultores Legislativos, Consultores de Orçamentos, Advogados, Analistas Legislativos, Técnicos Legislativos e Auxiliares Legislativos) , em especial os Consultores Legislativos relacionados nas fls. 169 a 171 do Anexo 2, até mesmo os aposentados, sem que tenham sido formalmente designados para o exercício de função comissionada de direção, chefia ou assessoramento, em desconformidade com os artigos 62 e 62-A da Lei 8.112/1990, 3º da Lei 8.911/1994, e 15 da Lei 9.527/1997, em parcela compensatória passível de atualização pelos índices gerais de reajuste aplicáveis às remunerações dos servidores públicos, a ser absorvida por ocasião: do desenvolvimento no cargo ou na carreira por progressão ou promoção, ordinária ou extraordinária; da reorganização ou da reestruturação dos cargos e da carreira ou das remunerações; da concessão de reajuste ou vantagem de qualquer natureza;'.
Portanto, há indícios de que as alterações promovidas no ato inicial possam não ser regulares.
Ademais, ainda que o Senado tenha voltado a pagar 4/5 de FC 1 ao interessado, em substituição aos 5/5 de FC 3 mencionado no processo, é necessário que a unidade técnica verifique se o Senado Federal está promovendo atualização dessa vantagem (como ocorrido com outros servidores, a exemplo da situação narrada nos Acórdãos 18.873/2021, 13.362/2021 e 13.359/2021, dentre outros) em afronta ao art. 15 da Lei 9.527/1997, que estipulou (grifos acrescidos) : 
'Art. 15. Fica extinta a incorporação da retribuição pelo exercício de função de direção, chefia ou assessoramento, cargo de provimento em comissão ou de Natureza Especial a que se referem os arts. 3º e 10 da Lei nº 8.911, de 11 de julho de 1994.
§ 1º A importância paga em razão da incorporação a que se refere este artigo passa a constituir, a partir de 11 de novembro de 1997, vantagem pessoal nominalmente identificada, sujeita exclusivamente à atualização decorrente da revisão geral da remuneração dos servidores públicos federais.'
Dessarte, determino à Sefip que reinstrua o processo de modo a evidenciar as alterações de fundamento legal que foram promovidas pelo ato de concessão ora em exame (representado pelo formulário Sisac 30734703-04-2013-000329-5) e aponte sua base legal; examine a natureza das parcelas compensatórias pagas e verifique se está sendo corretamente absorvida; e verifique se houve reajuste indevido dos 'quintos', em violação ao art. 15 da Lei 9.527/1997.
EXAME TÉCNICO
7.	Não obstante as inconsistências apontadas no despacho constante da peça 10, verifica-se que o ato de concessão em exame deu entrada nesta Corte de Contas em 28/1/2016, portanto há mais de 5 (cinco) anos.
8.	Assim, considerando o entendimento assentado no Acórdão 122/2021-TCU-Plenário, de relatoria do Ministro Walton Alencar Rodrigues, propõe-se reconhecer o registro tácito do ato de concessão de aposentadoria constante deste processo, sem prejuízo de, posteriormente, ser revisto de ofício o referido registro, consoante o disposto no art. 260, § 2º, do Regimento Interno do TCU.
9.	De todo modo, e em cumprimento ao despacho reproduzido no item 6 desta instrução, cumpre examinar a legalidade da substituição dos 'quintos' de FC 1 por 'quintos' de FC 3.
Considerações acerca das inconsistências verificadas
10.	O ato inicial de concessão de aposentadoria do servidor Antônio Pinto de Matos (CPF: XXX.167.031-XX) , cadastrado no Sisac sob o número 30734703-04-1997-000161-0, foi apreciado por esta Corte de Contas com julgamento pela legalidade no TC Processo 854.983/1997-0. O referido ato inicial consignava o pagamento de 4/5 de FC-1. Ademais, consta do citado ato de concessão que o servidor ocupava o cargo de 'Técnico Legislativo - Transportes'.
11.	Além do ato de alteração incluído neste processo, a Unidade Jurisdicionada disponibilizou ao TCU em 17/9/2021, via e-Pessoal, o ato de alteração de número 111933/2021, ainda não apreciado por este Tribunal de Contas. O referido ato consigna a incorporação de 5/5 de FC-3, em decorrência do exercício da função de Motorista no período de 1/9/1974 a 25/2/1981 (6 anos e 6 meses) .
12.	Quanto ao ato de concessão ora examinado, que também consigna a incorporação de 5/5 de FC-3, o Controle Interno se manifestou pela sua legalidade, informando na justificativa do seu parecer que constam no processo de aposentadoria do servidor as portarias de designação referentes ao exercício da função comissionada de Motorista. O ato em comento informa que o servidor ocupa o cargo de 'Técnico Legislativo - área de polícia legislativa'.
13.	Cabe destacar que os 'quintos'/'décimos' incorporados foram transformados em VPNI pela Lei 9.527/1997 e deveriam ser reajustados, nos termos do art. 15, § 1º, da referida lei, apenas em razão dos reajustes gerais, salvo previsão legal em contrário.
14.	No cotejo dos contracheques constantes das peças 9 e 11, não se identificou afronta ao art. 15 da Lei 9.527/1997.
15.	Quanto às parcelas compensatórias percebidas pelo servidor, verifica-se que elas passaram a ser pagas em 2019 (peça 9, 11 e 12) .  Tais rubricas, como destacou o relator, têm como fundamento o Acórdão 2602/2013-TCU-Plenário, de relatoria do Ministro Raimundo Carreiro, deliberação por meio da qual o Tribunal determinou ao Senado Federal que passasse a pagar a incorporação de quintos de FC na forma daquele tipo de parcela nos casos em que os servidores não haviam sido formalmente designados para o exercício de função comissionada de direção, chefia ou assessoramento. Contudo, como informado pelo Controle Interno, o interessado fora designado para o exercício de função comissionada.
16.	No confronto dos contracheques referentes aos meses de dezembro/2019 e janeiro/2022 (peças 11 e 12) , não se constatou a ocorrência de incremento remuneratório que pudesse absorver as citadas parcelas, as quais continuam sendo pagas nos valores de R$ 2.378,32 e R$ 1.331,46.
17.	Diante do acima expendido, verifica-se entre o ato inicial (Sisac) e os atos de alteração (Sisac e e-Pessoal) divergências quanto à especialidade do cargo ocupado pelo servidor e à incorporação de quintos (4/5 de FC-1 e 5/5 de FC-3) , inexistindo no processo elementos suficientes para sanar tais inconsistências. Em vista disso, propõe-se reconhecer o registro tácito do ato de concessão em comento, ocorrido em 28/1/2021, sem prejuízo de, posteriormente, ser revisto de ofício o referido registro.
CONCLUSÃO
18.	Desse modo, considerando o entendimento assentado no Acórdão 122/2021-TCU-Plenário, de relatoria do Ministro Walton Alencar Rodrigues, propõe-se reconhecer o registro tácito do ato de concessão de aposentadoria constante deste processo, sem prejuízo de, posteriormente, ser revisto de ofício o aludido registro, consoante o disposto no art. 260, § 2º, do Regimento Interno do TCU.
PROPOSTA DE ENCAMINHAMENTO
19.	Ante o exposto, e de conformidade com o preceituado nos artigos 71, III, da Constituição Federal de 1988; 1º, V, e 39, II, da Lei 8.443/1992; 1º, VIII, 259, II, e 260, §§ 1º e 2º, do Regimento Interno/TCU, e considerando ainda o entendimento assentado no Acórdão 122/2021-TCU-Plenário, de relatoria do Ministro Walton Alencar Rodrigues, propõe-se reconhecer o registro tácito do ato de concessão de aposentadoria constante deste processo, sem prejuízo de, posteriormente, ser revisto de ofício o aludido registro, consoante o disposto no art. 260, § 2º, do Regimento Interno do TCU."
É o relatório.

não há.

Procurador Júlio Marcelo de Oliveira.

PESSOAL. APOSENTADORIA. ALTERAÇÃO DE FUNDAMENTO LEGAL. PRESCRIÇÃO DO FUNDO DE DIREITO. REAJUSTES DOS "QUINTOS" COM BASE EM LEIS QUE DISPUNHAM DA ESTRUTURA REMUNERATÓRIA DO ÓRGÃO. REGISTRO TÁCITO. DETERMINAÇÕES.

APOSENTADORIA (APOS)

Secretaria de Fiscalização de Integridade de Atos e Pagamentos de Pessoal e de Benefícios Sociais (Sefip).

Cuidam os autos de processo de alteração de fundamento legal de aposentadoria de ex-servidor do Senado Federal.
2. À guisa de clareza, transcrevo o despacho da minha lavra constante da peça 10:
"Examina-se ato de alteração de aposentadoria do ex-servidor do Senado Federal Antônio Pinto de Matos, aposentado no cargo de Técnico Legislativo.
A despeito de constar do formulário Sisac 30734703-04-2013-000329-5 (que ora se examina) que o interessado seria da Polícia Legislativa, o formulário Sisac 30734703-04-1997-000161-0, representativo do ato inicial, informa que o sr. Antônio Pinto de Mattos era da área de transporte.
Cotejando-se os formulários 30734703-04-1997-000161-0 e 30734703-04-2013-000329-5, é possível concluir que a alteração de fundamento legal, editada em 2010, mas com vigência em 1997, tinha por propósito a concessão de 5 'quintos' de FC 3 em substituição aos 4/5 de FC 1 inicialmente concedidos, bem assim o deferimento da retribuição parcial pelo exercício de função de confiança, comumente referenciada como 'opção', também relativa ao FC 3.
 Na instrução de peça 5, a Sefip manifestou-se pela legalidade do ato, uma vez que a rubrica 'opção' foi excluída do contracheque atual.
O MPTCU endossou o posicionamento da unidade técnica.
Data maxima venia, é necessário examinar a legalidade da substituição dos 'quintos' de FC 1 por 'quintos' de FC 3, o que não foi feito.
Veja-se que, nos contracheques atuais, há pagamentos de parcela compensatória decorrente do Acórdão 2602/2013-TCU-Plenário, por meio do qual este Tribunal determinou ao Senado Federal que:
'9.2.3 adote as medidas administrativas cabíveis, visando a transformar a parcela referente ao pagamento da incorporação de quintos de FC e a vantagem prevista no art. 193 da Lei 8.112/1990 (FC/opção) concedidas a todos os servidores do Senado Federal (Consultores Legislativos, Consultores de Orçamentos, Advogados, Analistas Legislativos, Técnicos Legislativos e Auxiliares Legislativos) , em especial os Consultores Legislativos relacionados nas fls. 169 a 171 do Anexo 2, até mesmo os aposentados, sem que tenham sido formalmente designados para o exercício de função comissionada de direção, chefia ou assessoramento, em desconformidade com os artigos 62 e 62-A da Lei 8.112/1990, 3º da Lei 8.911/1994, e 15 da Lei 9.527/1997, em parcela compensatória passível de atualização pelos índices gerais de reajuste aplicáveis às remunerações dos servidores públicos, a ser absorvida por ocasião: do desenvolvimento no cargo ou na carreira por progressão ou promoção, ordinária ou extraordinária; da reorganização ou da reestruturação dos cargos e da carreira ou das remunerações; da concessão de reajuste ou vantagem de qualquer natureza;'.
Portanto, há indícios de que as alterações promovidas no ato inicial possam não ser regulares.
Ademais, ainda que o Senado tenha voltado a pagar 4/5 de FC 1 ao interessado, em substituição aos 5/5 de FC 3 mencionado no processo, é necessário que a unidade técnica verifique se o Senado Federal está promovendo atualização dessa vantagem (como ocorrido com outros servidores, a exemplo da situação narrada nos Acórdãos 18.873/2021, 13.362/2021 e 13.359/2021, dentre outros) em afronta ao art. 15 da Lei 9.527/1997, que estipulou (grifos acrescidos) : 
'Art. 15. Fica extinta a incorporação da retribuição pelo exercício de função de direção, chefia ou assessoramento, cargo de provimento em comissão ou de Natureza Especial a que se referem os arts. 3º e 10 da Lei nº 8.911, de 11 de julho de 1994.
§ 1º A importância paga em razão da incorporação a que se refere este artigo passa a constituir, a partir de 11 de novembro de 1997, vantagem pessoal nominalmente identificada, sujeita exclusivamente à atualização decorrente da revisão geral da remuneração dos servidores públicos federais.'
Dessarte, determino à Sefip que reinstrua o processo de modo a evidenciar as alterações de fundamento legal que foram promovidas pelo ato de concessão ora em exame (representado pelo formulário Sisac 30734703-04-2013-000329-5) e aponte sua base legal; examine a natureza das parcelas compensatórias pagas e verifique se está sendo corretamente absorvida; e verifique se houve reajuste indevido dos 'quintos', em violação ao art. 15 da Lei 9.527/1997."
3. Em novo pronunciamento, a unidade instrutora, acompanhada pelo MPTCU, pondera que houve ocorrência de registro tácito, na linha do entendimento fixado pelo Supremo Tribunal Federal (STF) no RE 636.553/RS (tema 445 de repercussão geral) , haja vista que o ato de alteração em exame foi remetido a esta Corte em 28/1/2016.
4. No tocante à atualização indevida dos "quintos", a unidade técnica asseverou não haver evidência dessa ocorrência, o que não se coaduna com a situação verificada em inúmeros outros processos, nos quais foi apontado que a administração daquela casa legislativa fez incidir os reajustes remuneratórios concedidos pelas Leis 13.302/2016, 12.779/2012, 12.300/2010 e 11.170/2005.
5. Atualmente, os "quintos" do interessado totalizam R$ 6.093,81, incluindo as parcelas compensatórias do Acórdão 2602/2013-TCU-Plenário. Em março de 2017, o valor total da vantagem (antes da criação da parcela compensatória) era de R$ 5.441,91.
6. Contudo, essa situação poderá ser mais bem examinada quando da revisão de ofício da presente concessão, a qual deve considerar, dentre outras irregularidades, a concessão de melhoria após o prazo de cinco anos da aposentadoria, ou seja, após a prescrição do fundo de direito, consoante entendimento do Superior Tribunal de Justiça (grifos acrescidos) :
EREsp 1172833 - EMENTA
"EMBARGOS DE DIVERGÊNCIA. SERVIDOR PÚBLICO. APOSENTADORIA. REVISÃO. PRESCRIÇÃO. DECRETO 20.910/1932. NATUREZA. FUNDO DE DIREITO. JURISPRUDÊNCIA CONSOLIDADA NA PRIMEIRA SEÇÃO, NA TERCEIRA SEÇÃO E NA CORTE ESPECIAL. SÚMULA 168/STJ. IDENTIFICAÇÃO DA CONTROVÉRSIA.
 1. Trata-se de Embargos de Divergência apresentados contra decisão proferida pela Quinta Turma, em que os embargantes apontam dissídio jurisprudencial [...]. 
2. O embargante aduz que a prescrição da pretensão de revisão do ato de aposentadoria de servidor público é de trato sucessivo e deve atingir apenas as prestações anteriores aos cinco anos que antecedem o ajuizamento da ação, e não o próprio fundo de direito. 
EXAME DE CONHECIMENTO DOS EMBARGOS DE DIVERGÊNCIA 
3. Primeiramente, registra-se que a Corte Especial decidiu, na sessão de 5.12.2018, no julgamento do EAg 1.070.374/RS, por não conhecer de Embargos de Divergência, por aplicação da Súmula 168/STJ, que trata de discussão idêntica à presente: se prazo prescricional da revisão do ato de aposentadoria de servidor público atinge o fundo de direito. 
............................................................................................................................................
6. A matéria relativa à aplicação da prescrição do fundo de direito em demandas em que se pretende revisar o ato de aposentadoria de servidor público (o que abarca o objetivo do presente caso de incluir tempo de serviço insalubre na contagem do tempo de serviço) está absolutamente pacificada no âmbito da Corte Especial, da Primeira Seção, atualmente a competente para apreciar a matéria, e da Terceira Seção, que detém a competência residual de análise da matéria. 
7. 'SERVIDOR PÚBLICO FEDERAL. REVISÃO DE APOSENTADORIA. CONVERSÃO DE TEMPO DE SERVIÇO ESPECIAL EM COMUM. PERÍODO CELETISTA E ESTATUTÁRIO. PRESCRIÇÃO DO FUNDO DE DIREITO. OCORRÊNCIA. [...] A revisão do ato de aposentadoria para aproveitamento de tempo laborado em condições insalubres submete-se ao prazo prescricional de cinco anos contados da concessão do benefício, nos termos do art. 1º do Decreto 20.910/1932.' (AgRg no REsp 1.205.767/RS, Rel. Ministro Napoleão Nunes Maia Filho, Primeira Turma, DJe 25.9.2015) . 
8. No mesmo sentido [...]. 
9. Na Terceira Seção, atual detentora da competência residual sobre a matéria, não há divergência: 'A pretensão de revisão do ato de aposentadoria, com a contagem especial de tempo de serviço prestado de forma insalubre, tem como termo inicial para o prazo prescricional a concessão dessa pela Administração. Transcorridos mais de cinco anos entre a inativação do servidor e o ajuizamento da ação que pretende a alteração desse ato, torna-se imperioso o reconhecimento da prescrição do chamado fundo de direito.' (REsp 1. 032.428/RS, Rel. Ministro Jorge Mussi, Quinta Turma, DJe 19.10.2009) . 
10. No mesmo sentido, no âmbito da Terceira Seção [...]. 
11. Estando o entendimento do acórdão paradigma (Segunda Turma) superado na esfera da Primeira Seção, a competente para dirimir controvérsias relativas a direito do servidor público, aplica-se a Súmula 168/STJ, segundo a qual 'não cabem embargos de divergência, quando a jurisprudência do Tribunal se firmou no mesmo sentido do acórdão embargado'. 
ENTENDIMENTO DA CORTE ESPECIAL NO AGRG NO ERESP 1.174.989/SC 
12. Acerca do entendimento proferido pela Corte Especial no AgRg nos EREsp 1.174.989/SC, Rel. Ministro Sidnei Beneti, DJe 3.2.2014, a já citada jurisprudência torrencial, no sentido da aplicação da prescrição do fundo de direito para rever o ato da aposentadoria dos servidores públicos federais, foi alterada por decisão monocrática do relator, posteriormente confirmada, é verdade, por decisão colegiada em Agravo Regimental. 
13. Ainda que tal questão seja ultrapassada, a intelecção do julgamento dos ERESP 1.174.989/SC foi posteriormente superada pela Corte Especial para fixar a prescrição como de fundo de direito em caso de revisão de aposentadoria de servidor público: 
13.1. 'EMBARGOS DE DIVERGÊNCIA NO AGRAVO. SERVIDOR PÚBLICO. ATO DE CONCESSÃO DE APOSENTADORIA. REVISÃO. PRESCRIÇÃO QUINQUENAL. FUNDO DO DIREITO. [...] O termo inicial da prescrição quinquenal aplicável à ação que busca a revisão da proporcionalidade dos proventos de aposentadoria em razão dos anos de serviço prestados é o ato de concessão do benefício, porquanto a pretensão atinge o próprio fundo do direito.' (EAg 1.172.802/SP, Rel. Ministro João Otávio de Noronha, Corte Especial, DJe 5.10.2015) . 
13.2. 'PROCESSO CIVIL. AGRAVO REGIMENTAL NOS EMBARGOS DE DIVERGÊNCIA. AUSÊNCIA DE COMPROVAÇÃO DE DISSÍDIO JURISPRUDENCIAL. 1. O conhecimento dos embargos de divergência pressupõe a existência de similitude das circunstâncias fáticas e do direito aplicado nos acórdãos recorrido e paradigma, o que não foi observado na espécie. 2. O Superior Tribunal de Justiça firmou entendimento no mesmo sentido do acórdão embargado, reconhecendo a incidência da denominada prescrição do fundo de direito quando a pretensão da parte envolve a incorporação de gratificações e vantagens que, a seu juízo, deveriam ter sido contempladas nos respectivos proventos. Precedentes. 3. Agravo regimental a que se nega provimento.' (AgRg nos EREsp 1.112.291/PE, Rel. Ministro Og Fernandes, Corte Especial, DJe 23.9.2014) . 
14. Aqui novamente prevalece, portanto, o disposto na Súmula 168/STJ, já que o acórdão embargado está de acordo com a compreensão da Corte Especial.
CONCLUSÃO 
15. Embargos de Divergência não conhecidos" (EREsp 1172833/SC, rel. p/ Acórdão Min. Herman Benjamin, Corte Especial, DJe 11/6/2019) .
Dessarte, acolho os pareceres, com os ajustes pertinentes, e VOTO por que o Tribunal adote a deliberação que ora submeto à apreciação deste colegiado.
TCU, Sala das Sessões, em 30 de agosto de 2022.
BENJAMIN ZYMLER 
Relator